【裁判字號】    98,財管,5
【裁判日期】    980211
【裁判案由】    指定遺產管理人
【裁判全文】
臺灣臺南地方法院民事裁定               98年度財管字第5號
聲  請  人  內政部營建署
法定代理人  蔡世文
代  理  人  乙○○
上列聲請人聲請為被繼承人甲○○選任遺產管理人事件，本院裁
定如下：
    主      文
選任財政部國有財產局臺灣南區辦事處臺南分處為被繼承人甲○
○（女，民國○○○年○月○○○日生，身分證統一編號：Ｚ0
00000000號）之遺產管理人。
聲請程序費用新臺幣壹仟元由被繼承人甲○○之遺產負擔。
    理      由
一、本件聲請意旨略以：緣相對人甲○○前於民國（下同）87年
    5月2日以「臺南市○區○○段932-8地號土地及同段建物287
    4建號」之不動產設定第1順位抵押權為擔保，向聲請人借款
    新台幣（下同）(1)1,600,000元整(2)2,010,000元整，約定利
    率年息(1)5.075％(2)8.075％，期限30年，即自87年5月2日起
    至117年5月2日止，分360期攤還全部借款本息，並立有契約
    為憑。上述借款自90年8月2日起即未依約繳納本息，尚欠借
    款本金(1)1,519,312元(2)1,949,144元，及均自90年8月2日起
    至清償日止之利息暨違約金未還，迭經催索，均不予置理。
    詎料，相對人（即被繼承人）甲○○於91年7月1日死亡。依
    民法第1147條規定繼承業已開始，而前開積欠之借款本息，
    迄今分文未還。茲因該被繼承人有無繼承人不明，迄今並無
    親屬會議為其選定遺產管理人，以致聲請人之債權一直無法
    行使，影響聲請人之權益甚鉅。聲請人基於利害關係人之地
    位，爰依民法第1178條第2項規定，狀請本院鑒核，准予裁
    定指定國有財產局臺灣南區辦事處臺南分處為被繼承人甲○
    ○之遺產管理人等語。
二、按繼承人均拋棄其繼承權者，準用關於無人承認繼承之規定
    ，民法第1176條第6項定有明文。又繼承開始時，繼承人之
    有無不明，而不能依民法第1177條選定遺產管理人時，得由
    利害關係人聲請法院選任之。民法第1178條第2項亦定有明
    文。是揆諸前揭規定意旨，於繼承人皆拋棄其繼承權，無人
    繼承時，亦應許利害關係人聲請法院選任遺產管理人，俾為
    遺產之處置。
三、經查：聲請人上開主張，業據提出國民住宅契約書、國民住
    宅法定抵押權囑託登記清冊、土地登記第二類謄本、建物登
    記第二類謄本、帳戶查詢單、本院95年3月21日及96年4月20
    日南院慧家寅91年度繼字第890號家事法庭函、本院96年5月
    9日南院雅家巳91年度繼字第704號家事法庭函、被繼承人之
    除戶謄本、繼承人之戶籍謄本、繼承系統表、內政部營建署
    88年8月12日八八營署北管字第051114號函等影本及委任狀
    正本1份為證，並經本院依職權調閱91年度繼字第704、890
    號、95年度繼字第1837號拋棄繼承卷，審閱後堪認聲請人之
    主張屬實。次查被繼承人之法定繼承人均已聲明拋棄繼承權
    ，而聲請人為被繼承人之債權人，其以利害關係人身分聲請
    選任被繼承人之遺產管理人，自屬合法，應予准許。
四、按公示催告期限屆滿，無繼承人承認繼承時，其遺產於清償
    債權，並交付遺贈物後，如有剩餘，歸屬國庫；又按非公用
    國有財產以財政部國有財產局為管理機關，民法第1185條、
    國有財產法第12條分別定有明文。本件被繼承人甲○○之繼
    承人均已拋棄繼承權，足見渠等對被繼承人遺產之處置已漠
    不關心，而被繼承人之遺產，倘無人承認繼承時，於清償債
    權，交付遺贈物後，將歸屬國庫，故為使遺產之處置順利進
    行，並考量遺產管理之專業性與公平性，本院認選任財政部
    國有財產局臺灣南區辦事處臺南分處為被繼承人之遺產管理
    人，核屬適當。
五、依非訟事件法第157條，裁定如主文。
中    華    民    國    98    年    2     月    11    日
                     家事法庭法  官    楊佳祥
以上正本證明與原本無異。
如對本裁定抗告須於裁定送達後10日內向本院提出抗告狀，並應
繳納抗告費新臺幣1000元。
中    華    民    國    98    年    2     月    11    日
                             書記官    葉芳如


司法院資訊處製作；財團法人民間司法改革基金會備份。
